臺灣基隆地方法院刑事判決　
111年度交易字第95號
公  訴  人  臺灣基隆地方檢察署檢察官
被      告  蕭澤宇


            郭正元


上列被告因過失傷害案件，經檢察官提起公訴（110年度偵字第4
270號），本院判決如下：
    主  文
郭正元犯過失傷害罪，處有期徒刑貳月，如易科罰金，以新臺幣
壹仟元折算壹日。
蕭澤宇犯過失傷害罪，處拘役伍拾日，如易科罰金，以新臺幣壹
仟元折算壹日。
    事  實
一、郭正元於民國109年12月19日0時5分許，於基隆市○○區○○路0
    ○0號前欲步行穿越深溪路至對面搭車，本應注意行人穿越道
    路，在未設有行人穿越設施，亦非禁止穿越之路段（起訴書
    誤載為劃有分向限制線之路段，詳後述）穿越道路時，應注
    意左右無來車，始可小心迅速穿越，而依當時天候雨，夜間
    有照明，市區道路柏油路面濕潤，無缺陷或障礙物且視距良
    好，無不能注意之情事，竟疏未看清右方來車，貿然步行穿
    越道路，適蕭澤宇騎乘車牌號碼000-0000 號普通重型機車
    ，沿深溪路往深澳坑路方向行駛，行經上開路段，本應注意
    車前狀況，並隨時採取必要之安全措施，且依當時情形並無
    不能注意之情事如上述，卻未能適時採取必要安全措施，雙
    方因而發生碰撞，郭正元因此受有右膝脛骨外側關節面塌陷
    性骨折、右胸挫傷合併右側第5、6、7肋骨骨折、顏面多處
    擦挫傷、左膝、左足挫傷之傷害，蕭澤宇則受有手腳多處擦
    挫傷之傷害。
二、案經郭正元、蕭澤宇訴由基隆市警察局第二分局報告臺灣基
    隆地方檢察署檢察官偵查起訴。
    理  由
壹、程序部分：本件認定事實所引用之卷證資料，屬於傳聞之供
    述證據部分，檢察官、被告郭正元、蕭澤宇於準備程序時均
    同意有證據能力（見本院卷第71、72頁），於辯論終結前復
    未對該等證據之證據能力聲明異議（本院卷第139至146頁）
    ，本院審酌前揭陳述作成之程序並無違法，亦認以之作為證
    據為適當，是本案有關被告以外之人於審判外陳述之供述證
    據，依刑事訴訟法第159條之5規定，均有證據能力。至於本
    判決所引用之非供述證據，與本案待證事實均有關聯性，且
    無證據證明係實施刑事訴訟程序之公務員違背法定程序所取
    得，依刑事訴訟法第158條之4之反面解釋，自有證據能力。
    至被告郭正元雖爭執員警所製作之道路交通事故現場圖、基
    隆市警察局道路交通事故初步分析研判表並未還原真實情況
    ，質疑其真實性及公平性，然此係爭執該等證據之證明力並
    非證據能力，併予敘明。
貳、實體部分：
一、事實認定之理由：
  ㈠被告蕭澤宇部分：
  ①訊據被告蕭澤宇對於上開事實於警詢、偵詢及本院審理時均
    坦承不諱（見偵卷第7至11頁、第37頁、第97至99頁，本院
    卷第69頁、第144頁），核與告訴人郭正元於警詢、偵詢及
    本院審理時之指述大致相符（見偵卷第15至18頁、第19至21
    頁、第33至35頁、第97至99頁，本院卷第67至74頁、第129
    至130頁、第139至146頁），並有道路交通事故現場圖、道
    路交通事故調查報告表㈠㈡、現場照片、車損照片、案外車行
    車紀錄器畫面擷圖、本院勘驗筆錄在卷可稽（見偵卷第25至
    29頁、第49至61頁，本院卷第75至89頁）。
　②汽車行駛時，駕駛人應注意車前狀況，並隨時採取必要之安
    全措施，道路交通安全規則第94條第3項定有明文。被告蕭
    澤宇領有普通重型機車駕駛執照，有中華民國交通部製發汽
    車駕駛執照影本存卷可憑（見偵卷第75頁），對於上開規定
    殊難諉為不知，其駕駛時本應注意遵守上揭規定，而本件依
    當時天候雨，夜間有照明，市區道路柏油路面濕潤，無缺陷
    或障礙物且視距良好，無不能注意之情形，而被告竟疏未注
    意車前狀況，且未隨時採取必要之安全措施，致與告訴人郭
    正元碰撞肇事，自應負過失責任甚明。另本案送請交通部公
    路總局臺北區監理所基宜區車輛行車事故鑑定會鑑定及交通
    部公路總局車輛行車事故鑑定覆議會覆議，結果均認被告蕭
    澤宇有疏未注意車前狀況，且未隨時採取必要之安全措施，
    為肇事次因，有鑑定意見書、覆議意見書存卷可參（見偵卷
    第115至119頁，本院卷第97至100頁），益證被告蕭澤宇之
    駕駛行為確有過失。告訴人郭正元因本件交通事故受有前開
    傷勢，有衛生福利部基隆醫院診斷證明書在卷可證（見偵卷
    第23頁、第107頁），是被告蕭澤宇之過失行為，與告訴人
    郭正元所受之傷害間，應具有相當因果關係至明。
　③至告訴人郭正元指稱被告蕭澤宇有車速過快之過失云云，然
    自前開案外車行車紀錄器畫面影像，受限於畫質、天色、橫
    、拍攝角度及距離，本院實難判斷推估被告蕭澤宇案發時之
    車速，此節亦經前述交通部公路總局車輛行車事故鑑定覆議
    會覆議意見書指明，是以本院無從認定被告蕭澤宇確有超速
    之過失，附此敘明。　
  ㈡被告郭正元部分：
　①訊據被告郭正元固坦承有於前揭時地穿越道路之行為，惟否
    認有何過失傷害之犯行，辯稱：我被撞的時候站的地方並未
    劃有雙黃線（分向限制線），是倒下時躺的位置才有雙黃線
    ，主要的原因是告訴人蕭澤宇車速過快。我太慢抬頭查看，
    一過中線一抬頭就被撞到，閃避不及等語。
　②被告郭正元於案發時地穿越道路時，與騎乘前揭機車之蕭澤
    宇發生碰撞一情，業據被告於警詢、偵詢及本院審理時坦承
    在卷（見偵卷第15至18頁、第19至21頁、第33至35頁、第97
    至99頁，本院卷第67至74頁、第129至130頁、第139至146頁
    ），復有前述道路交通事故現場圖、道路交通事故調查報告
    表㈠㈡、現場照片、車損照片、案外車行車紀錄器畫面擷圖、
    本院勘驗筆錄在卷可稽。另告訴人蕭澤宇因本件交通事故受
    有前開傷害，有傷勢照片在卷可參（見偵卷第13頁），此部
    分之事實首堪認定。
　③在禁止穿越、劃有分向限制線、設有劃分島或護欄之路段或
    三快車道以上之單行道，不得穿越道路；在未設第一款行人
    穿越設施，亦非禁止穿越之路段穿越道路時，應注意左右無
    來車，始可小心迅速穿越；道路交通安全規則第134條第3款
    、第6款定有明文。被告郭正元以前詞置辯，經查：
　⑴經本院當庭勘驗事故時案外車之行車紀錄器畫面結果顯示：
    告訴人蕭澤宇於影片時間00:00:07時與被告郭正元發生碰撞
    ，被告郭正元因碰撞而往其左邊方向倒地。後車繼續往深澳
    坑路方向行駛，00:00:12時行經之處道路中間並未劃有雙黃
    線標線（即分向限制線），惟繼續往深澳坑路方向行經被告
    郭正元倒地處時，地面劃有雙黃線之標線（見前述本院勘驗
    筆錄）。衡酌告訴人蕭澤宇所騎乘之機車具有一定速度，當
    雙方發生碰撞時，按物理之作用力衝擊下，勢必移動雙方原
    本所在位置，被告郭正元之身體會向告訴人蕭澤宇往前騎乘
    之方向移動，為一般人所知之常識。本院觀察上開影片顯示
    被告郭正元碰撞之際應非單純倒地，而有遭撞飛或拖行少許
    距離，然因受限於上開影片之畫質相當模糊，縱以慢速播放
    ，亦無從推估被告郭正元遭衝撞之原始點與倒地處之距離若
    干，而觀察上開未劃有雙黃線標線之斷線部分確在被告郭正
    元倒地處之前，相距不遠且長度非長，則被告郭正元稱其橫
    越馬路之處並無雙黃線一說，客觀上係有可能成立，是其是
    否確有跨越分向限制線穿越道路一節，即有可疑，依罪證有
    疑，利於被告之原則，應為有利於被告之認定，尚難遽認被
    告郭正元於本案確有橫跨分向限制線穿越道路之過失。
　⑵行人在未設有行人穿越設施，亦非禁止穿越之路段穿越道路
    時，當需同時注意左右無來車後小心迅速穿越，依當時天候
    雨、夜間有照明、路面濕潤無缺陷、視距良好等無不能注意
    之情事已如前述，參以被告郭正元辯稱：我太慢抬頭，一抬
    頭就被撞到等語，堪認其在案發時未先確認右方無來車無訛
    ，且前述行人跨越道路之注意義務，應全程均小心謹慎，當
    非至道路中央始左右查看，其有違反上開行人穿越道路之注
    意義務，至為灼然。另前述鑑定意見書、覆議亦見書均同認
    被告郭正元有疏未注意右方對向來車之過失（但穿越分向限
    制線部分，本院認為無法證明如前述），益證被告郭正元確
    有疏未注意右方來車穿越道路之過失。告訴人蕭澤宇因本件
    交通事故受有前開傷勢如前述，被告郭正元之過失行為與告
    訴人蕭澤宇所受之傷害間，具有相當因果關係，亦可憑認。
     
　⑶被告郭正元有前述之過失，堪以認定，且其雖辯稱係因告訴
    人蕭澤宇車速過快導致閃避不及云云，惟事發當時告訴人蕭
    澤宇之車速究竟為何已難考究如前述，當無何閃避不及之情
    ，併此敘明。
  ㈢綜上所述，被告蕭澤宇之任意性自白與事實相符，堪以採信
    ，被告郭正元否認其並無過失一節，毫無足取。本案事證明
    確，被告2人犯行均堪認定，應予依法論科。
二、論罪科刑：
  ㈠核被告2人所為，均係犯刑法第284條前段之過失傷害罪。
  ㈡被告2人於肇事後，因報案人或勤指中心轉來資料予現場處理
    之員警時，未報明肇事人姓名，有偵查犯罪職權之員警嗣前
    往傷者就醫之醫院處理時，被告2人在場並當場承認為肇事
    人乙節，均有被告2人之道路交通事故肇事人自首情形紀錄
    表在卷可參（見偵卷第43頁、第45頁），被告2人所為應已
    符合自首之要件，爰均依刑法第62條前段之規定予以減輕其
    刑。
  ㈢爰以行為人之責任為基礎，審酌被告2人疏未遵守交通規則  
    肇致車禍，並均有受傷，又因雙方歧見過大以致多次調解未
    成，兼衡被告2人之素行（見卷內臺灣高等法院被告前案紀
    錄表，被告郭正元前有犯公共危險案件遭法院判決拘役25日
    確定；被告蕭澤宇無前科）、犯罪情節、雙方傷勢、過失之
    程度、犯後態度（被告郭正元否認犯罪、被告蕭澤宇坦承犯
    罪），及其等之教育程度、工作、生活狀況（被告郭正元自
    述高中畢業、現職保全、月薪新臺幣〈下同〉29,000元，家中
    有太太及兒子需扶養；被告蕭澤宇自述大學畢業、現職外送
    員、月薪約28,000至30,000元，需幫忙家中弟弟繳納學費等
    情，見本院卷第145頁）等一切情狀，各量處如主文所示之
    刑，並均諭知易科罰金之折算標準。
據上論斷，應依刑事訴訟法第299條第1項前段，刑法第284條前
段、第62條前段、第41條第1項前段，判決如主文。
本案經檢察官陳力平提起公訴，檢察官高永棟到庭執行職務。
中　　華　　民　　國　　111 　年　　9 　　月　　21　　日
                  刑事第二庭  法　官　鄭富容
以上正本證明與原本無異。
如不服本判決應於收受送達後20日內向本院提出上訴書狀，並應
敘述具體理由；其未敘述上訴理由者，應於上訴期間屆滿後20日
內向本院補提理由書(均須按他造當事人之人數附繕本)「切勿逕
送上級法院」。
中　　華　　民　　國　　111 　年　　9 　　月　　21　　日
                              書記官  耿珮瑄
附錄本案論罪科刑法條：　　　　　　　　　　　　　　　　  中華民國刑法第284條
因過失傷害人者，處1年以下有期徒刑、拘役或10萬元以下罰金
；致重傷者，處3年以下有期徒刑、拘役或30萬元以下罰金。